臺灣臺南地方法院刑事判決　　　　　　 94年度簡上字第267號
上　訴　人
即　被　告　乙○○○
　　　　　　丙○○
上列上訴人等因違反動產擔保交易法案件，不服中華民國九十四
年六月十六日本院九十四年度簡字第一三六九號第一審判決（聲
請簡易判決處刑案號：九十四年度偵字第五七七二號），提起上
訴，暨移送併案審理（九十四年度偵字第九二五一號），本院管
轄之第二審合議庭判決如下：
　　主　文
原判決撤銷。
乙○○○共同連續動產擔保交易之債務人，意圖不法之利益，將
標的物出質，致生損害於債權人，處有期徒刑陸月，如易科罰金
，以佰元折算壹日。
丙○○共同連續動產擔保交易之債務人，意圖不法之利益，將標
的物出質，致生損害於債權人，處有期徒刑伍月，如易科罰金，
以佰元折算壹日。
　　事　實
一、乙○○○及丙○○為夫妻關係，兩人共同經營「寶兔冷凍水
    餃」之獨資商號，由乙○○○擔任負責人。乙○○○及丙○
    ○於附表所示之時間，分別與遠東國際商業銀行（下稱遠東
    銀行）及福灣企業股份有限公司（下稱福灣公司）訂立動產
    抵押契約及附條件買賣契約，以動產擔保交易動產抵押及附
    件條買賣之方式，分別以如附表編號01、02所示之小客車及
    附表編號03所示之休旅車，向遠東銀行及福灣公司貸得如附
    表所示之款項，並辦妥動產抵押登記。雙方約定如附表所示
    之付款期間及分期付款金額，且附表所示之三臺車輛，應停
    放在臺南縣安定鄉管寮村管寮一三六號之七乙○○○及丙○
    ○住處，不得於貸款清償前任意將前開自小客車遷移、出賣
    、出質、移轉，或為其他處分，均為動產擔保交易之債務人
    。詎乙○○○在繳納附表編號01所示車輛之一期分期款項，
    及附表編號03所示車輛之二期分期款項，丙○○在繳納附表
    編號02所示車輛之二期分期款項後，分別自民國九十四年一
    月及二月間起，未再支付分期款。乙○○○及丙○○並基於
    意圖不法利益之概括犯意聯絡，由乙○○○於附表所示之時
    間，將上開三臺車輛，連續典當出質予如附表所示之當舖，
    並取得如附表所示典當金額後，用以清償經營事業不善所積
    欠之款項，使裕融企業股份有限公司（下稱裕融公司，由遠
    東銀行處移轉取得債權）及福灣公司追索無著，致生損害於
    債權人裕融公司及福灣公司。
二、案經臺南縣警察局善化分局報請臺灣臺南地方法院檢察署檢
    察官偵查後聲請簡易判決處刑暨移送併案審理。
　　理  由
一、查附表編號03所示之車輛，雖係以「寶兔冷凍水餃」為附條
    件買賣契約之買受人，然「寶兔冷凍水餃」為獨資商號，並
    以乙○○○為事業負責人乙情，有營利事業登記基本資料查
    詢一紙附卷可參，並經本院核閱被告乙○○○所提出「寶兔
    冷凍水餃」營利事業登記證屬實。故「寶兔冷凍水餃」與被
    告乙○○○在法律上人格自屬同一，被告乙○○○應為附表
    編號03所示車輛之動產擔保交易債務人，合先敘明。
二、訊據被告乙○○○及丙○○對前揭事實均自白承認，核與告
    訴代理人丁○○及李義書指述相符，並有貸款暨動產抵押契
    約書、動產擔保交易動產抵押設定登記申請書、動產擔保交
    易移轉契約書、動產擔保交易動產抵押設定債權人變更登記
    申請書、附條件買賣合約、動產擔保交易附條件買賣設定登
    記申請書、客戶對帳單還款明細、催收紀錄歷史資料查詢、
    存證信函、票據明細、訪視客戶紀錄表等附卷可稽，足認屬
    實。被告二人違反動產擔保交易法事證明確，應依法論科。
三、查被告乙○○○及丙○○將動產擔保交易之標的物出質，核
    被告二人所為，均係違反動產擔保交易法第三十八條之罪。
    被告乙○○○就附表編號02所示犯行，被告丙○○就附表編
    號01、03所示犯行，雖無動產擔保交易債務人之身分，惟與
    具有動產擔保交易債務人身分之人，有犯意聯絡及行為分擔
    ，均為共同正犯。被告二人先後三次犯行，時間緊接，手法
    相同，且觸犯構成要件相同之罪名，顯係基於概括犯意反覆
    為之，為連續犯，應論以一罪並加重其刑。至被告二人所犯
    附表編號01之犯行，雖未據起訴，惟此部分與檢察官起訴附
    表編號02、03部分，具有連續犯之裁判上一罪關係，業如前
    述，本院自得一併加以審理，附此敘明。
四、原審以被告二人罪證明確，因予論罪科刑，固非無見，惟(一)
    被告二人另有附表編號01之犯行，原審未及審酌，即有未洽
    ；(二)又附表所示三臺車輛，均由被告乙○○○帶往當舖典當
    ，且被告丙○○亦詳知上情，業據被告乙○○○於警詢中自
    承在卷。是被告二人就附表所示三件犯行，顯有犯意聯絡及
    行為分擔，原審未論以共同正犯，亦有未當。公訴人上訴意
    旨，指摘原審未及審酌，為有理由，且原審亦有上開可議之
    處，自應由本院予以撤銷改判。爰審酌被告二人犯罪之動機
    、目的、手段、所得利益及所生損害，及迄未與告訴人達成
    和解等一切情狀，各量處如主文所示之刑，並均諭知易科罰
    金之折算標準，以資警惕。至於被告二人雖連續將附表所示
    三臺車輛出質典當，惟被告二人購入附表所示三臺車輛，分
    別供已自用或經營事業所用乙情，業據被告乙○○○於本院
    陳明在卷，雖被告二人事後因經營事業不善積欠款項，為解
    燃眉之急，而典當車輛以暫時周轉資金，惟無證據認定被告
    二人於購車之始，即有轉手出質典當之詐欺意圖，是本院無
    從認定被告二人有無涉犯詐欺罪嫌，併此說明。
據上論斷，應依刑事訴訟法第四百五十五條之一第一項、第三項
、第三百六十九條第一項前段、第三百六十四條、第二百九十九
條第一項前段，動產擔保交易法第三十八條，刑法第十一條前段
、第二十八條、第三十一條第一項、第五十六條、第四十一條第
一項前段，罰金罰鍰提高標準條例第一條前段、第二條，判決如
主文。
本案經檢察官甲○○到庭執行職務
中　　華　　民　　國　　94　　年　　11　　月　　9 　　日
　　　　　　　　　刑事第二庭  審判長法　官　鄭文祺
　　　　　　　　　　　　　　　　　　法　官  陳賢德
　　　　　　　　　　　　　　　　　　法　官  林中如
以上正本證明與原本無異。
不得上訴。
　　　　　　　　　　　　　　　　　　書記官  馬愛君
中　　華　　民　　國　　94　　年　　11　　月　　9 　　日
附錄法條
動產擔保交易法第38條
動產擔保交易之債務人，意圖不法之利益，將標的物遷移、出賣
、出質、移轉、抵押或為其他處分，致生損害於債權人者，處3
年以下有期徒刑、拘役或科或併科6000元以下之罰金。
附表：
┌─┬────┬──────┬──────┬───────┬────┬────┬────┬────┐
│編│車牌號碼│動產擔保交易│動產擔保交易│分期付款期間　│貸款金額│每期應繳│出質日期│典當金額│
│號│　　　　│之債務人    │之債權人    │　　　　  　　│(新臺幣)│分期金額│及地點  │(新臺幣)│
├─┼────┼──────┼──────┼───────┼────┼────┼────┼────┤
│01│0972-JE │乙○○○    │(1)原為遠東國│(1)原訂93/12/10│0000000 │21888元 │94/12/08│500000元│
│  │        │            │  際商業銀行│  起至99/12/10│元      │        │臺南市健│        │
│  │        │            │(2)94/2/5移轉│(2)改為94/01/13│        │        │路1段127│        │
│  │        │            │  裕融企業股│  起至97/12/13│        │        │號「東信│        │
│  │        │            │  份有限公司│              │        │        │當舖」  │        │
├─┼────┼──────┼──────┼───────┼────┼────┼────┼────┤
│02│3167-KB │丙○○　　　│福灣企業股份│93/11至95/10止│0000000 │22737元 │94/1月，│300000元│
│　│　　　　│　　　　　　│有限公司    │              │元      │        │臺南縣麻│        │
│  │        │            │　　　　　　│　　　　　　　│　　　　│　　　　│豆鎮「玉│        │
│  │        │            │            │              │        │        │山當舖」│        │
├─┼────┼──────┼──────┼───────┼────┼────┼────┼────┤
│03│3579-KB │寶兔冷凍水餃│同上        │同上          │941020元│16570元 │同上    │同上    │
│  │        │(獨資,負責人│            │              │        │        │        │        │
│  │        │為乙○○○) │            │              │        │        │        │        │
└─┴────┴──────┴──────┴───────┴────┴────┴────┴────┘
